最高法院刑事判決　　　　　　　九十六年度台上字第四一八號
上　訴　人　台灣高等法院檢察署檢察官
被　　　告　甲○○
選任辯護人　何啟熏律師
上列上訴人因被告違反毒品危害防制條例案件，不服台灣高等法
院中華民國九十三年四月二十七日第二審判決（九十三年度上訴
字第一四一號，起訴案號：台灣桃園地方法院檢察署九十二年度
偵字第二八一號），提起上訴，本院判決如下：
    主  文
原判決撤銷，發回台灣高等法院。
    理  由
本件原判決以第一審檢察官公訴意旨略稱：被告甲○○基於概括
之犯意，於民國九十一年十一月三十日，在桃園縣桃園市來來百
貨公司附近，以新台幣（下同）一千元價格，非法販賣第二級毒
品安非他命一小包予楊景富。復於同年十二月五日，在來來百貨
公司附近，非法販賣第二級毒品安非他命予楊景富二次，每次約
零點九公克、價格為一千元。嗣於九十一年十二月十九日，楊景
富因施用毒品為警查獲後，供出其安非他命係向被告購得，並配
合警方之要求，撥打被告使用之行動電話，佯稱欲向其購買安非
他命二小包，每包約零點九公克，並約定在桃園市○○街一三四
號前交付。迨於同日下午八時許，被告攜帶安非他命一小包至上
開地點，即為埋伏之員警當場查獲，並扣得該安非他命一小包（
毛重零點九公克）等情。因認被告涉有毒品危害防制條例第四條
第二項之販賣第二級毒品罪嫌等情。惟查經審理結果，認為不能
證明被告犯罪，乃撤銷第一審論處被告意圖販賣而持有第二級毒
品罪刑之判決，改判諭知被告無罪。固非無見。
惟查，(一)、證人之陳述有部分前後不符，或相互間有所歧異時，
究竟何者何採，法院仍得本其自由心證予以斟酌，非謂一有不符
或矛盾，即應認其全部均為不可採信；尤其關於行為動機、手段
或其他細節，證人之證言有時因歷久記憶淡忘，或因畏懼被告報
復等心理，難免供詞前後略有出入，然其基本事實之陳述，如果
與真實性無礙時，則仍非不得予以採信。依檢察官起訴事實所云
，楊景富被警察查獲施用毒品後，為配合警察誘捕被告，乃打電
話聯絡被告，佯稱欲向其購買安非他命，被告依約攜帶安非他命
前往交易時，為埋伏警察當場查獲部分。倘屬無訛，則此次犯行
被告不僅犯販賣第二級毒品未遂罪，且此尚能佐證楊景富證述被
告事前曾與其交易毒品兩次之事實。是此部分事實究否真實，與
被告是否成立犯罪至有關係。本件承辦警員林文雄於檢察官偵查
中證述，我們查獲楊景富前，楊與王就約好在十二月十九日交易
，當日我們在要求確認過，不記得王、楊在電話中有無談明顯交
易內容等語（見偵查卷第三十八頁、第三十九頁）。但其於第一
審證稱：「我們在派出所楊景富有用警員徐文斌的行動電話打給
綽號阿文，楊景富在電話中說他已經準備好了，在朝陽公園鎮○
街一號的電話亭等，徐文斌的電話為0000000000號，
結果等了二十分鐘，阿文出現在朝陽公園電話亭旁，……就問楊
景富是否是此人，楊景富說是，我們就把被告攔下，攔下後我們
就盤查他身份，在他機車座墊下，查獲一包峰牌香煙盒，裡面有
安非他命」等情（見第一審卷第一一六頁），前後雖有所出入。
惟依被告行動電話通聯紀錄，於九十一年十二月十九日十九時二
十九分許，確有與警員徐文斌之0000000000號行動電
話通話之紀錄（見偵查卷第一０七頁），此似足以佐證林文雄在
第一審之供詞與事實相符，且楊景富於遭警查獲遭捕回派出所之
後，警察何以提供行動電話供其與被告聯絡？是否為佯稱購毒以
誘捕被告之故？楊景富所云「已經準備好了」真義為何？再者，
依林文雄在第一審證述之內容，當時承辦本案誘捕被告，尚有警
員徐文斌及桃園警察分局景福派出所副主管二人，對於誘捕被告
之過程如何？被告與楊景富通話內容為？被告又何以攜毒赴約？
原審亦未傳訊徐文斌二人查證，徒以楊文雄證詞前後異，悉不予
採信，而認為不能證明楊景富與被告通話之內容，因認此部分不
能證明被告犯罪，自嫌未盡調查能事，且與證據法則相違。(二)、
證人楊景富在警詢中供稱：「皆以行動0000000000號
聯絡，第一次於九十一年十一月三十日十七時許，在桃園市朝陽
公園……公共電話旁完成交易，安毒含袋０‧九公克，阿文收一
千元。第二次九十一年十二月五日十六時許，也是在朝陽公園旁
完成交易，安毒含袋二公克，阿文收二千元」（見偵查卷第十一
頁背面）；嗣於偵查中則謂：「是甲○○提供我吸，於十一月三
十日在來來百貨，我在路上碰到甲○○，甲○○問我近況，亦同
時問我要不要吸安，給我０‧九公克帶回住處吸，甲○○本來是
要向我收錢一千元，後因我稱身上沒錢，甲○○表示先給我帶回
用，後來甲○○打電話予我，稱免費給我用不用錢。」「（第二
次）是九十一年十二月五日下午，我自己打電話給甲○○，有無
安非他命，王稱有，亦約在來來百貨取，那日拿二次，每次都拿
一千元之安非他命０‧九公克，共拿二次，價值二千元，第二次
當日有給甲○○二千元。」（見偵查卷第三十三頁、第三十四頁
）等語，雖對交易地點及金額若干，其供詞有所出入，但其對被
告曾兩次販賣第二級毒品予伊之基本事實，則堅指不移。若其二
人未曾有交易毒品之事實，楊景富何以堅指不移？又如何知悉被
告之行動電話號碼？為何楊景富被警查獲後，以行動電話聯絡被
告，被告即信賴楊景富而攜帶毒品赴約？再者，前兩次楊景富以
電話聯絡被告洽購毒品，係使用其0000000000號行動
電話與被告之0000000000號行動電話聯絡，抑或使用
其他電話？原審並未向楊景富訊問明白，即以楊景富前後供詞不
一致，且其行動電話與被告之行動電話並無通話紀錄，乃認楊景
富上述證詞不足資為不利於被告之證明云云，亦嫌調查未盡及理
由不備之疏誤。檢察官上訴意旨，指摘原判決不當，非無理由，
應認有撤銷發回更審之原因。
據上論結，應依刑事訴訟法第三百九十七條、第四百零一條，判
決如主文。
中　　華　　民　　國　九十六　年　　一　　月　 十九　 日
                      最高法院刑事第四庭
                          審判長法官  吳　雄　銘
                                法官  池　啟　明
                                法官  郭　毓　洲
                                法官  韓　金　秀
                                法官  黃　梅　月
      本件正本證明與原本無異
                                      書  記  官
中　　華　　民　　國　九十六　年　　一　　月　        日
                                                      V
